【裁判字號】    99,事聲,53
【裁判日期】    991014
【裁判案由】    聲明異議
【裁判全文】
臺灣雲林地方法院民事裁定              99年度事聲字第53號
異  議  人
即  債權人  興泰實業股份有限公司
法定代理人  甲○○
上列異議人與相對人即債務人吳崑行間發支付命令事件，異議人
對本院司法事務官於民國99年8 月20日所為之99年度司促字第73
67號處分聲明異議，本院裁定如下：
    主  文
異議駁回。
    理  由
一、按當事人對於司法事務官處理事件所為之終局處分，得於處
    分送達後十日之不變期間內，以書狀向司法事務官提出異議
    。司法事務官認前項異議有理由時，應另為適當之處分；認
    異議為無理由者，應送請法院裁定之。法院認第一項之異議
    為有理由時，應為適當之裁定；認異議為無理由者，應以裁
    定駁回之，民事訴訟法第240 條之4 定有明文。又支付命令
    之聲請，依聲請之意旨認債權人之請求為無理由者，法院應
    以裁定駁回之，同法第513 條第1 項亦有明文。次按給付有
    確定期限者，債務人自期限屆滿時起，負遲延責任（民法第
    229 條第1 項）。遲延之債務，以支付金錢為標的者，債權
    人得請求依法定利率計算之遲延利息（同法第233 條第1 項
    前段）。但因不可歸責於債務人之事由，致未為給付者，債
    務人不負遲延責任（同法第230 條）；故給付遲延，債務人
    應負責者，僅指因可歸責於其自己之事由而言，否則即不負
    責任。又商人、製造人、手工業人所供給之商品及產物之代
    價請求權，因二年間不行使而消滅（同法第127 條第8 款）
    。準此，貨款原本債務應即以債務人有「給付義務」為前提
    ，始可能因其給付遲延而發生遲延利息。倘貨款原本債權已
    罹於消滅時效期間，債務人本得拒絕給付而無給付義務，自
    不可能再有給付遲延而發生遲延利息債務情事。否則即與時
    效制度，維護社會交易秩序之目的有違。故債權人之原本請
    求權如已罹於消滅時效期間，經債務人為拒絕給付之抗辯時
    ，債務人即無給付義務，顯不可能再發生因其給付遲延，而
    得由債權人再請求其給付遲延利息之餘地。
二、本件異議人聲請對債務人發支付命令，其聲請意旨略以：債
    務人於民國92年4 月28日至同年7 月4 日止計積欠其貨款新
    台幣（下同）179,534 元，屆期履經催討，皆無效果，且遭
    債務人提出時效抗辯，但上揭貨款債權仍屬存在，且利息請
    求權時效為5 年，為此請求債務人支付其自94年8 月3 日起
    至99年8月3日止，按年利率百分之五計算之遲延息44,838元
    云云，並提出客戶帳款明細表及送貨通知單（均影本）等件
    為佐。
三、本院司法事務官駁回異議人上揭聲請意旨略以：按從權利以
    主權利之存在為前提，原則上與主權利同其命運，故主權利
    之移轉或消滅，其效力原則上及於從權利。債權請求權如已
    罹於時效而消滅，則其利息請求權，雖尚未罹於時效，亦應
    隨同消滅，此觀民法第146 條之規定甚明（最高法院69年台
    上字第4163號裁判意旨參照）。本件聲請人（即本案異議人
    ）自承上揭貨款遭相對人提出時效抗辯，已罹於時效，則其
    自94年8 月3 日起至99年8 月3 日止按年息百分之5 計算之
    利息請求權，自亦無存在之可言，從而聲請人所為支付命令
    之聲請，顯失依據。
四、本件異議意旨略以：伊之貨款本金請求權雖已罹於時效消滅
    ，惟因貨款而生之利息債權為各別獨立發生之請求權，應適
    用民法5 年短期消滅時效之規定，故據此回溯利息時效期間
    自94年8 月3 日起至99年8 月3 日以法定利率5 ％計算，債
    務人尚積欠伊之利息債務44,838元，詎原裁定認本件請求利
    息44,838元屬從債權，所屬原本貨款債權已罹於消滅時效，
    系爭利息債權即失所依據而駁回伊支付命令之聲請，顯有違
    誤，爰依法提出異議云云。
五、經查，異議人既已自承其對相對人吳崑山之前揭179,534 元
    貨款債權已罹於時效，且經相對人為時效抗辯等語在卷，則
    依前揭規定，債務人就上揭貨款債務本得拒絕給付而無給付
    義務，自不可能再有給付遲延而發生遲延利息債務情事。詎
    異議人仍請求相對人應支付其上揭貨款債權時效完成後（即
    自94年8 月3 日起至99年8 月3 日以法定利率5 ％計算）之
    遲延利息44,838元云云，顯為無理由。從而，本院司法事務
    官駁回異議人支付命令之聲請，理由雖與本院不同，惟結果
    並無二致，仍應予維持，異議意旨指摘原處分不當，求予廢
    棄，為無理由，應予駁回。
六、據上論結，本件聲明異議無理由，爰依民事訴訟法第240 條
    之4 第3 項後段，裁定如主文。
中    華    民    國    99    年    10    月    14    日
                  民事第一庭    法  官  蔣得忠
以上正本係照原本作成
本件不得抗告。
中    華    民    國    99    年    10    月    14    日
                                書記官  楊淳詒

司法院資訊處製作；財團法人民間司法改革基金會備份。
